【裁判字號】    98,司家聲,611
【裁判日期】    981211
【裁判案由】    核定遺產管理人報酬
【裁判全文】
臺灣高雄地方法院民事裁定           98年度司家聲字第611號
聲  請  人  李淑妃律師即被繼承人甲○○之遺產管理人
上聲請人聲請核定遺產管理人報酬事件，本院裁定如下：
    主  文
聲請人任被繼承人甲○○（男，民國○○○年○○月○○日生，
身分證統一編號：Ｚ000000000號，民國九十六年十二
月十六日死亡）遺產管理人之報酬核定為新臺幣肆萬元。
程序費用新臺幣壹仟元由被繼承人甲○○之遺產負擔。
    理  由
一、按「遺產管理人，得請求報酬，其數額由親屬會議按其勞力
    及其與被繼承人之關係酌定之。」、「依本法之規定應開親
    屬會議時，由當事人、法定代理人或其他利害關係人召集之
    。」、「親屬會議不能召開或召開有困難時，依法應經親屬
    會議處理之事項，由有召集權人聲請法院處理之。」，民法
    第1183條、第1129條、第1132條第2 項前段分別定有明文。
二、本件聲請意旨略以：聲請人前經本院97年度財管字第104 號
    民事裁定選任為被繼承人之遺產管理人。嗣依本院98年度司
    家催字第353 號民事裁定為公示催告，並於民國98年10月10
    日刊登於台灣新生報。茲因被繼承人之債權人中國信託商業
    銀行股份有限公司業已聲請拍賣抵押物，且經本院民事執行
    處98年度司執字第53729 號強制執行事件中拍定，拍定總值
    計新臺幣（下同）2,249,900 元，聲請人尚有調閱前述拍定
    房屋及土地之執行卷，以及申報被繼承人甲○○遺產稅等事
    務，後續尚有繼續管理遺產之必要支出，又被繼承人甲○○
    無親屬會議可資酌定本件報酬數額，另聲請人管理本件遺產
    事宜已支出費用2,132 元，爰依民法第1183條、「代管無人
    承認繼承作業要點」第14點第3 項規定，以管理遺產報酬不
    得低於孳息收入十分之三及遺產現值百分之一，及稽徵機關
    核算96年度執行業務者收費標準表，即律師擔任遺產管理人
    ，每件按標的物財產價值百分之九計算收入為標準，狀請本
    院裁定本件遺產管理報酬為50,000元，以便向本院民事執行
    處聲請參與分配等語。
三、經查：
  (一)本件被繼承人甲○○死亡後，其繼承人等均已拋棄繼承權，
    且未經親屬會議選定遺產管理人，經本院選任聲請人為被繼
    承人之遺產管理人乙節，有聲請人提出之本院97年度財管字
    第104 號民事裁定暨其確定證明書附卷可稽，堪信為真實。
    準此，聲請人顯難召開親屬會議酌定其管理遺產之報酬，是
    其本於利害關係人之地位，聲請本院酌定報酬，洵屬有據。
  (二)聲請人主張之前揭事實，除上述民事裁定外，另據其提出土
    地明細清冊、房屋建築及設備明細清冊、全國贈與資料清單
    、財政部高雄市國稅局財產歸屬資料清單、95年度及95年度
    綜合所得稅各類所得資料清單、土地及建物登記謄本、本院
    民事執行處98年11月17日雄院高98司執逸字第53729 號函、
    本院98年度司家催字第353 號民事裁定、刊登廣告證明單、
    分類廣告費收據、規費收入收據、96年度執行業務者收入、
    費用標準、至98年11月26日止業已辦理遺產管理事項表等件
    各1 份為證，堪信為真實。本院審酌：被繼承人之遺產有土
    地及建物共2 筆，遺產總值2,249,900 元，有上開財政部高
    雄市國稅局財產歸屬資料清單及本院民事執行處98年11月11
    日雄院高98司執逸字第53729 號函各1 紙附卷可參，其債權
    人中國信託商業銀行股份有限公司已向本院聲請強制執行，
    除此之外，即無其他債權人陳報債權、債務或遺贈；又聲請
    人業已公示催告、登報等管理遺產行為，後續尚有通知債權
    人陳報債權、查詢被繼承人財產及強制執行程序等其他事項
    須處理，聲請人處理上開事務及後續處理所需時間之久暫、
    耗費人力之程度及各債權人受償權利之保障等一切情狀，認
    本件遺產管理人之報酬以40,000元（含已代為墊支之相關費
    用1,132 元【其中本院98年度司家催字第353 號公示催告聲
    請費，已經裁定明示由被繼承人甲○○之遺產負擔，應予扣
    除】）為適當，爰酌定如主文第1 項所示。至財政部訂頒「
    代管無人承認繼承遺產作業要點」第14點第3 項規定，管理
    遺產報酬不得依於孳息收入十分之三及遺產現值百分之一，
    及稽徵機關核算96年度執行業務者收費標準表，即律師擔任
    遺產管理人，每件按標的物財產價值百分之九計算收入為標
    準，僅供法院斟酌，尚非為據以論酬之依據，併此敘明。
四、末按依法應由關係人（包括聲請人、相對人及其他利害關係
    人）負擔費用者，法院裁定命關係人負擔時，應一併確定其
    數額，非訟事件法第24條第1 項所明定。經核本件聲請事件
    ，應徵之程序費用為1,000 元，依非訟事件法第157 條規定
    ，應由遺產負擔，爰併予確定如主文第2 項所示，附此敘明
    。
五、依非訟事件法第157 條、第24條第1 項，裁定如主文。
六、如對本裁定抗告，須於裁定送達後10日之不變期間內，向本
    院提出抗告狀，並繳納抗告費新臺幣1,000 元。
中    華    民    國    98    年    12    月    11    日
                  家事法庭  司法事務官  任士慧


司法院資訊處製作；財團法人民間司法改革基金會備份。
